臺灣臺南地方法院刑事判決　　　　　　　　　　　　　九十三年度交訴字第九九號
　　公　訴　人　臺灣台南地方法院檢察署檢察官
　　被　　　告　甲○○
右列被告因公共危險等案件，經檢察官提起公訴（九十年偵字第三九七九號、九十三
年偵字第四七三六號、九十三年偵字第四七三七號），本院判決如左：
    主  文
甲○○因過失傷害人，處有期徒刑捌月；又駕駛動力交通工具肇事，致人傷而逃逸，
處有期徒刑拾月。應執行有期徒刑壹年伍月。
    事  實
一、甲○○於民國九十三年四月七日凌晨二時許，在臺南縣永康市○○路某處與友人
    飲用啤酒後，業已達於不能安全駕駛動力交通工具之程度，竟仍自該處駕駛車牌
    號碼三Ｓ—六七七七號自小客車，沿臺南市○○路○段由南往北方向行駛，於同
    日凌晨二時三十分許，途經該路段與凱旋路交岔路口處時，理應注意汽車駕駛人
    飲酒後吐氣所含酒精成分超過每公升０‧二五毫克以上者，不得駕駛；汽車行駛
    至交岔路口，其行進應遵守燈光號誌之指示，並應注意閃光黃燈表示「警告」，
    車輛應減速接近，注意安全，小心通過，及應注意汽車行駛時，駕駛人應注意車
    前狀況，並隨時採取必要之安全措施。而依當時天氣晴朗、夜間有照明、路面乾
    燥、無缺陷，道路上亦未有任何障礙物、視距復屬良好等情，客觀上亦無不能注
    意之情事。竟因不勝酒力，而疏未注意減速接近、注意安全，且未注意車前狀況
    ，即貿然通過該路口。適有丁○○駕駛車牌號碼六Ｓ—七０三七號自小客車，搭
    載乙○○，沿臺南市○○路由東往西方向行駛，行經上開交岔路口，亦疏未注意
    駕車行駛至設有閃光紅燈號誌之交岔路口時，支線道車應禮讓幹線道車先行之規
    定，而貿然搶先通過該路口，兩車因而發生碰撞，致丁○○受有脊椎創傷併脊椎
    神經受傷等傷害，乙○○則受有頭部外傷併臉部擦傷、左上肢挫傷等傷害（丁○○所涉過失傷害罪部分，未據乙○○告訴）。詎甲○○明知駕駛上開動力交通工
    具肇事，致人受傷，竟未立即停車查看，並將傷者送醫救治，猶逕自離去，並將
    前開自小客車棄置現場。嗣經警據報到場處理，在臺南市○○路一三一號前發現
    甲○○身型類似肇事者，且形跡詭異而上前盤查，經警多次詢問，甲○○始坦承
    係前開車禍事件之肇事者，遂將其帶回警局，並於同日凌晨三時四十五分許，對
    甲○○施予呼氣酒精濃度測試，測得其呼氣後之酒精濃度達每公升０‧三六毫克
    （甲○○酒醉駕車部分，業據台灣臺南地方法院檢察署檢察官另為緩起訴處分確
    定）
二、案經臺南市警察局第一分局報告暨丁○○、乙○○告訴台灣臺南地方法院檢察署
    檢察官偵查起訴。
    理  由
一、訊據被告甲○○固坦承有於右開時、地駕車肇事，並致丁○○、乙○○受傷之事
    實不諱，惟矢口否認有何肇事逃逸犯行，辯稱：本件車禍發生後，伊離開現場係
    要找公共電話報警叫救護車，且伊當時看到對方有兩個男生，所以會害怕，並無
    逃逸之意思云云。經查：
（一）被告甲○○涉犯過失傷害罪部分：
    １被告甲○○於九十三年四月七日凌晨二時許，在臺南縣永康市○○路某處飲用
      啤酒後，業已達於不能安全駕駛動力交通工具之程度，竟仍自該處駕駛車牌號
      碼三Ｓ—六七七七號自小客車，沿臺南市○○路○段由南往北方向行駛，於同
      日凌晨二時三十分許，途經該路段與凱旋路交岔路口處時，因不勝酒力，疏未
      注意減速接近、注意安全，亦未注意車前狀況，即貿然通過該路口，適丁○○
      駕駛車牌號碼六Ｓ—七０三七號自小客車搭載乙○○，沿臺南市○○路由東往
      西方向行駛，行經上開交岔路口，亦疏未注意駕車行駛至設有閃光紅燈號誌之
      交岔路口時，支線道車應禮讓幹線道車先行之規定，而貿然搶先通過該路口，
      兩車因而發生碰撞，致丁○○受有脊椎創傷併脊椎神經受傷等傷害，乙○○則
      受有頭部外傷併臉部擦傷、左上肢挫傷等傷害之事實，業據被告甲○○於本院
      調查、審理中坦承不諱，核與告訴人丁○○、乙○○指述情節相符，並有道路
      交通事故現場圖、道路交通事故調查報告表（一）（二）計三紙、呼氣酒精濃
      度測試單一紙、國立成功大學醫學院附設醫院診斷證明書二紙及道路交通事故
      現場蒐證照片二十幀在卷可稽，是被告甲○○之過失駕駛行為致告訴人丁○○
      、乙○○受有傷害之事實，應堪認定。
    ２按汽車駕駛人飲酒後吐氣所含酒精成分超過每公升０‧二五毫克以上者，不得
      駕駛；另汽車行駛至交岔路口，其行進應遵守燈光號誌之指示；又汽車行駛時
      ，駕駛人應注意車前狀況，並隨時採取必要之安全措施，道路交通安全規則第
      一百一十四條第二款、第一百零二條第一項第一款及第九十四條第三項分別規
      定甚明。至閃光黃燈表示「警告」，車輛應減速接近，注意安全，小心通過，
      道路交通標誌標線號誌設置規則第二百十一條第一項第一款亦定有明文。查被
      告甲○○有經正常程序考領普通小型車駕駛執照，為有駕駛經驗之人，對於上
      開交通安全規則自知之甚稔，為應注意之事項，而肇事當時係天氣晴朗、夜間
      有照明、路面乾燥、無缺陷，道路上亦未有任何障礙物，視距復屬良好等情，
      客觀上亦無不能注意之情事，竟因不勝酒力，疏於注意減速接近、注意安全，
      且未注意車前狀況，即貿然通過該路口，以致不慎與行經上開路口，亦疏未注
      意支線道車應禮讓幹線道車先行之規定，而由丁○○所駕駛搭載乙○○，沿臺
      南市○○路由東往西方向行駛之車牌號碼六Ｓ—七０三七號自小客車發生碰撞
      ，並造成丁○○受有脊椎創傷併脊椎神經受傷等傷害，乙○○則受有頭部外傷
      併臉部擦傷、左上肢挫傷等傷害，被告甲○○自有違反前開規定之注意義務，
      其顯有過失至明。
    ３況本件經送台灣省臺南區車輛行車事故鑑定委員會鑑定結果，告訴人丁○○駕
      駛小客車，行經設有閃光紅燈號誌肇事岔路口，支線道車未讓幹道車先行，為
      肇事原因；被告甲○○酒醉駕駛小客車，行經設有閃光黃燈號誌岔路口，未減
      速慢行，未注意車前狀況，同為肇事原因，亦有該鑑定委員會九十三年七月二
      日南鑑字第九三０七九四號函暨檢附之鑑定意見書一份在卷可按，益證被告甲○○就本件車禍之發生確有過失無訛。至告訴人丁○○所駕駛之自小客車係屬
      支線道車，其未禮讓屬幹線道車為被告甲○○所駕駛之自小客車先行之駕駛行
      為，雖亦為本件車禍肇事之原因，然被告甲○○之上述過失，既與告訴人丁○○之過失，併合而為本件車禍之肇事原因，則告訴人丁○○之過失，或可供為
      對被告甲○○量刑時之斟酌，惟被告甲○○之刑責，則不能因此相抵而獲得減
      免。此外，本件告訴人丁○○、乙○○係因此次車禍而均受有傷害，故被告甲○○之前開過失駕駛行為，與告訴人丁○○、乙○○受傷之結果間，具有相當
      因果關係，亦無疑義。從而，本件車禍確係被告甲○○過失駕駛動力交通工具
      肇事致告訴人等受傷無訛。
（二）被告甲○○涉犯肇事逃逸罪部分：
    １右揭被告於前述時、地駕駛動力交通工具肇事，致告訴人丁○○、乙○○皆受
      有前開傷害後，未下車查看及詢問告訴人等之情況，竟將其所駕駛之前開自小
      客車棄置肇事現場，隨即逕自步行離去等情，業據證人即告訴人乙○○到庭證
      述：「（問：車禍發生後在庭被告有無下車詢問？）沒有」、「（問：車禍之
      後多久下車？）不到一分鐘，我下車後看到一個黑影從對方的車子的駕駛座出
      來往凱旋路的方向跑掉」等語綦詳（詳本院九十三年十一月十一日審判筆錄）
      。且告訴人乙○○於偵訊中指稱：發生車禍後，告訴人丁○○頭部流血且昏迷
      過去，伊看到被告走掉，完全沒有看我們有無受傷等語（詳台灣臺南地方法院
      檢察署九十三年偵字第三九七九號卷九十三年四月二十八日訊問筆錄），又觀
      諸前揭診斷證明書所載，告訴人等均因本件車禍而受有傷勢，告訴人乙○○甚
      至處於昏迷狀態，又本院亦查無告訴人等於事故後對被告甲○○有怒目而視或
      惡言相向之情事，從而，被告甲○○辯稱：因看到告訴人二人會怕，而未留在
      現場，顯與常理有違。其次，被告甲○○所駕駛之前開自小客車車頭毀壞，告
      訴人丁○○所駕駛之自小客車非唯左側車身內凹，車損情況嚴重，且遭撞擊後
      旋轉逾一百八十度始靜止乙節，亦有前揭道路交通事故現場圖、現場蒐證照片
      附卷可稽，足見二車撞擊力道極鉅，而被告甲○○既已知悉駕駛動力交通工具
      肇事，且肇事情形嚴重，衡情理應下車查看及詢問告訴人等是否有受傷及受傷
      情況，然被告於下車後不僅未查看告訴人等之傷勢，亦未對告訴人等施以救護
      或報警處理，竟將其所駕駛之前開自小客車棄置肇事現場，隨即逕自步行離去
      ，其係基於逃逸之意思逕自離去，應可認定。
    ２被告甲○○雖另辯稱：伊當時下車要找公共電話報警叫救護車，一直找不到，
      後來才想到伊有攜帶手機，但不知報警電話及救護車電話，也不知打一一九電
      話可以救人，故以手機打電話欲詢問朋友救護車之電話，但朋友的手機沒開機
      云云。然被告甲○○離開肇事現場之步行方向至其遭警查獲之臺南市○○路一
      三一號前，計有兩處公用電話（即臺南市○○路一四九號前及東興路一四七之
      二號旁），此有本件車禍現場方圓五百公尺公共電話位置圖及照片七幀在卷可
      按，足見被告甲○○上開辯稱：未能找到公共電話云云，顯不足採。又被告甲○○教育程度為國小畢業，現年四十七歲，應係具備一定社會經驗與智識程度
      之人，理應知悉電話號碼一一九（或一一０）為緊急求救電話，且縱使被告甲○○確實不知前述求救電話，然肇事地點高樓大廈、商家林立，並非偏僻，毫
      無人跡之處，被告甲○○大可就近向附近之商家或住戶尋求協助或請其代為報
      案，又何須非要以行動電話找友人詢問報警電話不可。再者，證人即於臺南市
      ○○路一三一號前查獲被告甲○○之臺南市警察局第一分局莊敬派出所警員戊○○到庭證稱：「我就左轉到東興路一三一號，看到被告站在一三一號前面的
      大樓樓下，我認為當時是半夜三點多，應該沒什麼人，所以認為可疑，我就下
      車問他，這麼晚了，在這裡做什麼，被告回答我說在找人，我因是該處的管區
      ，就又問他找幾號？他說找朋友，不用幫忙」、「（問：在大樓下面找到被告
      ，他除了說他在找人，又說不用幫忙外，有無主動說他剛剛跟人發生車禍？）
      沒有」等語，而另一證人即臺南市警察局第一分局莊敬派出所警員丙○○亦到
      庭證述：「同仁要我支援，我到達大樓下車後，我問他是否剛剛於東光、凱旋
      路口肇事的當事人？他說不是」、「我當時看他神情緊張，身上有酒味，手上
      拿著大哥大，要打電話，我一直問他，他一直否認，我就說不然我們到現場給
      路人指認，好不好？他才說是他駕駛的」、「（問：你剛才回答說你一直問他
      是否肇事者，他一直否認，大約有幾次？）至少有兩次以上」等語（均詳本院
      前開審判筆錄），倘被告甲○○離去現場確係要尋找公共電話報警或撥打手機
      詢問其友人報警電話，則其既已遇到警察，理應立即將前開駕車肇事之事告知
      警察，以便警察儘速救護告訴人等，然被告甲○○捨此不為，猶向警方否認其
      係肇事車輛之駕駛人，益證其離去現場，係基於逃逸之意思，因之，被告甲○○有駕駛動力交通工具肇事致人受傷而逃逸之事實，甚為明確。至被告甲○○
      雖稱：肇事後其確有撥打電話予其友人，並有0000000000號行動電
      話通聯紀錄一份附卷可按，然被告甲○○於案發後雖有以其手機撥打數通電話
      之紀錄，然被告甲○○於本院調查時稱：其友人之手機並未開機，致無法聯絡
      等語，故由上開通聯紀錄並無法證明被告甲○○撥打上開電話之用意為何，況
      被告甲○○於事後遇警察盤查時，竟未主動告知前開駕車肇事之事，自難認其
      撥打電話予其友人係要詢問報警電話，因之，上開通聯紀錄尚難採為對被告甲○○有利之證據。
（三）綜上所述，本件被告甲○○過失傷害罪及駕駛動力交通工具肇事，致人受傷而
      逃逸之事實事證明確，被告甲○○之犯行均堪認定，應依法論科。
三、核被告甲○○所為，係分別涉犯刑法第二百八十四條第一項前段過失傷害罪、第
    一百八十五條之四駕駛動力交通工具肇事致人受傷而逃逸罪。又被告甲○○酒後
    駕車，因而致人受傷，就過失傷害罪部分應依道路交通管理處罰條例第八十六條
    第一項之規定加重其刑。被告甲○○之過失傷害行為致告訴人丁○○、乙○○分
    別受傷，係以一過失行為侵害告訴人二人之身體、健康法益，為同種想像競合犯
    ，應從一重處斷。被告甲○○所犯上開二罪，犯意各別、行為互殊，應予分論併
    罰。爰審酌被告甲○○酒後駕駛車輛於道路上行駛，嚴重危害往來之交通安全，
    惡性實屬重大，且因疏未注意車前狀況，未遵行號誌之指示，即貿然行駛，其過
    失程度經核非屬輕微，其過失駕駛行為，並造成告訴人丁○○、乙○○二人受傷
    之結果，另被告甲○○肇事致告訴人等受傷後，竟未下車採取任何救護措施，且
    未報警前來處理，隨即棄車逃逸現場，其惡性亦非低，且就肇事逃逸罪部分猶飾
    詞卸責，尚未與告訴人等達成民事上之和解之犯後態度，惟被告甲○○就過失傷
    害罪部分業已坦承犯行，告訴人等疏未注意支線道車應禮讓幹線道車先行，就本
    件車禍之發生亦有過失等一切情狀，分別量處如主文所示之刑，並定其應執行之
    刑，以資懲儆。
據上論斷，應依刑事訴訟法第二百九十九條第一項前段、道路交通管理處罰條例第八
十六條第一項，刑法第一百八十五條之四、第二百八十四條第一項前段、第五十五條
、第五十一條第五款，罰金罰鍰提高標準條例第一條前段，判決如主文。
本案經檢察官己○○到庭執行職務。
中      華      民      國    九十三    年     十一     月    二十五    日
                                  臺灣臺南地方法院交通法庭
                                      審判長法  官  陳振謙
                                            法  官  洪士傑
                                            法  官  鄭燕璘
右正本證明與原本無異。
如不服本判決，應於判決送達後十日內，向本院提出上訴狀。
                                            書記官  陳金堂
中      華      民      國     九十三     年    十一    月    二十五    日
附錄本案論罪科刑法條全文：
刑法第一百八十五條之四
駕駛動力交通工具肇事，致人死傷而逃逸者，處六月以上五年以下有期徒刑。
刑法第二百八十四條
因過失傷害人者，處六月以下有期徒刑、拘役或五百元以下罰金，致重傷者，處一年
以下有期徒刑、拘役或五百元以下罰金。
